臺灣高等法院臺中分院刑事判決　　　　　　　　　　九十四年度上訴字第一二六號
　　上　訴　人
　　即　被　告　丁○○
　　指定辯護人　甲○○
右上訴人因強盜等案件，不服臺灣台中地方法院九十三年度易字第一七九六號中華民
國九十三年十一月十一日第一審判決（起訴案號：臺灣台中地方法院檢察署九十三年
度偵字第九九八四號），提起上訴，本院判決如左：
    主      文
上訴駁回。
    事      實
一、丁○○前曾因違反毒品危害防制條例案件，經台灣彰化地方法院判處有期徒刑六
    月確定，於民國（下同）九十一年四月二十六日執行完畢。詎丁○○猶不知悔改
    ，復於九十三年五月二十五日二十三時許之夜間，騎乘其所有之一輛腳踏車（未
    扣案）行經台中市○○區○○街二二七巷六弄七號即乙○○、戊○○夫婦之住宅
    （下稱前開住宅）外，見前開住宅已熄燈，竟萌歹念，意圖為自己不法之所有，
    持一支不明之工具（未扣案，無從認定是否為兇器），將前開住宅已上鎖之落地
    鋁門門鎖開啟（該門鎖未毀壞、仍具正常功能）後，侵入前開住宅內，然後以點
    燃打火機（未扣案，起訴書誤載為手電筒）照明屋內之方式搜尋財物，並打開前
    開住宅內辦公桌之抽屜而著手行竊之際，適乙○○、戊○○夫婦返家發現，丁○○即奪門而出，並向外逃竄而未遂其竊盜之目的，乙○○隨即緊追在後，在緊追
    過程中丁○○均在乙○○之視線範圍內，嗣丁○○突然折返跑回其先前置於前開
    住宅外之上開腳踏車處，因見乙○○緊追不捨並手持塑膠管，此時丁○○為脫免
    逮捕，即基於傷害之故意，將上開腳踏車先後甩向、丟向乙○○各一次，當場對
    乙○○施以強暴，致乙○○受有雙側下肢多處擦傷、左前臂擦傷、前胸擦傷、背
    部鈍挫傷擦傷約十二乘八公分等傷害。迨至同日二十三時四十分許，因乙○○之
    鄰居報警，經警趕至前開住宅門口前，與鄰居合力當場逮捕丁○○，並帶回警局
    處理。
二、案經乙○○訴由臺中市警察局第五分局報請臺灣臺中地方法院檢察署檢察官偵查
    起訴。
    理      由
一、訊據上訴人即被告（下稱被告）丁○○坦承於前開時間有侵入告訴人乙○○前開
    住宅及嗣曾在前開住宅外以其所有之上開腳踏車傷害告訴人等事實不諱，惟矢口
    否認有加重強盜之犯行，辯稱：伊當時進入前開住宅係要去找友人藍一貴，進入
    當時門並未上鎖，進入後伊叫不到人，因要看路，伊始以打火機照明，準備出來
    。又當時伊並非要竊盜，如要竊盜，伊豈會穿脫鞋又未帶工具？且怎麼會離開現
    場後又折返跑回伊先前置於前開住宅外之上開腳踏車處？另伊並未打開前開住宅
    內辦公桌之抽屜云云。惟查（一）被告於偵查中雖陳稱：「我以為前開住宅是藍
    一貴家，所以就進去了」等語（見偵查卷第三○頁）。惟嗣於原審審理時則陳稱
    ：「當時我是要進去前開住宅問藍一貴是否住在此處，當時我沒有認為藍一貴住
    在前開住宅」等語（見原審卷第五五頁），足見被告就其認為前開住宅究否係藍
    一貴之住處乙節，前後所陳顯然矛盾，則被告辯稱係欲找友人藍一貴始進入前開
    住宅云云，已至有疑，非可輕信。（二）觀諸證人乙○○於偵查中檢察官訊問時
    證稱：「被告丁○○有進去前開住宅，把大門口的鋁門鑰匙孔撬開，被告進去後
    就把門反鎖，我跟我太太戊○○一起回來用鑰匙把被破壞的鋁門打開；門鎖孔有
    遭人撬開；鋁門鑰匙孔被撬開，鑰匙孔沒有壞」等語（見偵查卷第三六頁），於
    原審復到庭結證稱：「我於案發當晚十點左右出門，我出門時未拉下鐵捲門，鐵
    捲門內的鋁門（即指前開落地鋁門）有上鎖，鋁門的鎖之前未曾壞掉；鋁門鑰匙
    孔有被撬開，且被告進入後從裡面反鎖；鋁門鑰匙孔用一般扁的東西穿得進去就
    能敲得開；因為門鎖鑰匙孔只是鬆掉，裡面雖然反鎖還可以用原來的鑰匙打開」
    等語（見原審卷第五六頁至第五七頁、第六四頁至第六五頁、第七五頁）。另被
    害人戊○○於警詢時亦陳稱：「我於二十五日（即案發當日）二十二時許出門，
    出門時有上門鎖」等語（見偵查卷第一八頁反面），足見告訴人乙○○、戊○○
    夫婦於案發當天要出門時應有將前開落地鋁門上鎖，嗣其二人返家時，被告係身
    處前開住宅內，前開落地鋁門則仍處於上鎖狀態，且告訴人乙○○、戊○○夫婦
    以原來鑰匙開啟上鎖之落地鋁門時，發現門鎖鑰匙孔有被撬開、鬆掉等事實，應
    堪足認定。而由前開落地鋁門門鎖鑰匙孔有被撬開、鬆掉之事實觀之，衡情被告
    倘未持可伸入鋁門門鎖鑰匙孔用以開啟門鎖之不明工具一支，實無僅以徒手即能
    撬開門鎖鑰匙孔並使之鬆掉之可能，是被告應有持一支不明工具用以開啟已上鎖
    之前開落地鋁門門鎖乙節，亦堪認定。另該工具因未扣案，以致本院無法判斷是
    否為兇器，惟罪疑唯輕，是本院作有利於被告之認定，認非屬兇器。此外，再參
    諸被告於原審審理時亦自承：「我進入前開住宅的時候，房子是關起來且是暗的
    ，前開住宅隔壁有燈亮」等語（見原審卷第七四頁至第七五頁），及證人乙○○
    於原審審理時結證稱：「我出門時從前開住宅住家正面看整個是暗」等語（見原
    審卷第六八頁）。從而，倘被告僅係欲至前開住宅找友人藍一貴，豈有在前開住
    宅未開燈、處於昏暗狀態，且前開住宅隔鄰仍有燈亮之情形下，逕持不明工具將
    已上鎖之前開住宅鋁門門鎖開啟，並將自己反鎖於前開住宅之理？是被告辯稱其
    進入前開住宅時門未上鎖，是要找友人藍一貴云云，顯與事實不符，並不足取。
    （三）被害人戊○○於警詢時指述稱：「我家中客廳抽屜遭人打開，沒有東西遭
    竊」等語明確（見偵查卷第一八頁反面）。另證人乙○○於原審審理時亦結證稱
    ：「因為我太太第一個看到家的抽屜有被拉開，我太太有告訴我，她說她進來時
    有看到我辦公桌的抽屜有被打開」等語（見原審卷第六六頁），及其先前於偵查
    中檢察官訊問時證稱：「我的辦公桌抽屜有被打開，裡面沒有掉東西，打開的抽
    屜沒有上鎖」等語（見偵查卷第三七頁），足認告訴人乙○○係根據其妻戊○○
    告知而得知前開住宅內辦公桌抽屜遭打開，被害人戊○○則係親眼目睹前開住宅
    內辦公桌抽屜遭打開，是告訴人乙○○、戊○○夫婦二人所為之前開陳述，互核
    情節相符，應堪憑採。此外，被告於警詢及原審審理時亦自承稱：「因前開住宅
    無燈火照明，我拿打火機照明；當天帶的打火機，已經丟掉了」等語（見偵查卷
    第一四頁、原審卷第七二頁）。且證人乙○○於原審審理時亦結證稱：「被告剛
    從前開住宅跑出去的時候，我就喊抓賊了，我喊了後被告就一直跑」等語明確（
    見原審卷第六二頁）。綜上各情，參以案發當時被告係持一支不明工具開啟前開
    住宅已上鎖之落地鋁門門鎖、進入未開燈而處於昏暗狀態之前開住宅內、進入後
    將門反鎖、告訴人夫婦返家時被告係身處前開住宅內且前開落地鋁門仍處於上鎖
    狀態（已如前述）等情以觀，益見被告當時應係基於行竊之意思而進入，否則又
    何須將門反鎖？另被告侵入前開落地鋁門已上鎖之前開住宅內後，以點燃打火機
    照明搜尋財物，並進而打開前開住宅內之辦公桌抽屜，顯已達於著手行竊之階段
    甚明。（四）又證人乙○○於原審審理時結證稱：「被告有做出甩前開腳踏車的
    動作，被告當時平舉車身，朝我的方向側甩過來，但是車身沒有離手，當時我距
    離被告一公尺左右；被告用腳踏車甩我，被告只有甩一次，不過另有丟一次，第
    一次甩的時候，我是用左手去擋，有受傷，第二次被告是丟腳踏車過來，當時我
    退到後面，腳踏車有丟到我，我也因此有受傷，我的手肘是因為第一次擋的時候
    受傷的，腳的部分是因為被告丟過來的時候受傷的，脊椎是因為跌倒撞到的；當
    時我是有意念要與被告對峙，被告先拿腳踏車舉起後，我才打被告，先打到被告
    的肩膀，然後被告才有甩的動作，當時我就後退，第二次被告丟的時候，我是後
    退的狀態無法反擊」等語（見原審卷第六○頁、第六二頁），可知被告遭告訴人
    乙○○追及後，依其等二人之距離僅約一公尺，被告係以上開腳踏車先後甩向、
    丟向告訴人乙○○各一次，於此情形，被告對於其以上開腳踏車先甩向、丟向告
    訴人乙○○，將致告訴人乙○○受傷，已有預見且不違反其本意，是被告應具有
    傷害之犯意，實堪認定。況被告於本院亦自承有上開傷害行為（見本院卷第四三
    頁），是被告之傷害犯行，堪以認定。（五）被告將上開腳踏車先後甩向、丟向
    告訴人乙○○各一次，因而致告訴人乙○○受有雙側下肢多處擦傷、左前臂擦傷
    、前胸擦傷、背部鈍挫傷擦傷約十二乘八公分等傷害之事實，並有中國醫藥大學
    附設醫院診斷證明書一件附卷可證（見偵查卷第二一頁）。另證人乙○○於原審
    審理時結證稱：「被告跑了一百公尺左右又折返回來，在我追的過程中，被告突
    然折返跑回來，我與被告擦身而過，擦身的時候仍是有點距離，所以我無法抓到
    被告」等語（見原審卷第六九頁）。再者，被告於警詢時亦自承稱：「乙○○拿
    起棍子起來，我則拿我騎的腳踏車擋住攻擊，我見狀就逃跑，結果該附近民眾就
    把我圍起來及警方就上前將我逮捕」等語（見偵查卷第十四頁），足認被告係基
    於脫免逮捕之意思，而以上開腳踏車甩向、丟向告訴人乙○○，以致告訴人乙○○受有上開傷害無疑。否則被告於告訴人乙○○緊追一段距離折返回上開腳踏車
    處後，倘果真無脫免逮捕之意，豈會更以上開腳踏車甩向、丟向告訴人乙○○後
    再予逃跑，最後始遭附近民眾包圍並會警上前逮捕？從而，縱被告經告訴人乙○○緊追一段距離後又折返欲取回其腳踏車，仍無礙於被告有脫免逮捕之事實。是
    被告係為脫免逮捕，而當場對告訴人乙○○施以強暴行為，並致告訴人乙○○因
    此受有傷害，足堪認定。（六）又坊間行竊者騎腳踏車又穿脫鞋，所在恆有，殊
    不能以被告於案發當日係騎腳踏車又穿脫鞋，即遽認被告並無行竊之犯意。（七
    ）綜上所述，足證被告上開所辯顯係飾卸之詞，不足採信，是罪證明確，其犯行
    堪以認定。又被告雖聲請本院傳訊證人丙○○，俾證明被告於案發時是去找友人
    藍一貴云云，惟經本院依被告所呈報之地址傳喚證人丙○○結果，查無該地址，
    有訴訟文書不能送達事由報告書一份附卷足按（見本院卷第五七頁）。況本件被
    告係基於行竊之犯意而侵入前開住宅內，已如前述，且被告於原審審理時亦陳明
    ：「丙○○跟我說藍一貴住在前開住宅那一帶附近，但是丙○○沒有確實指出正
    確位置，也沒有告訴我藍一貴的門牌號碼」等語（見原審卷第五五頁），是縱證
    人丙○○到場指明藍一貴之確實住處為何，仍無從依此反證被告進入前開住宅之
    原因即係為找藍一貴，並遽為有利被告之認定，併此敘明。
二、按當事人或辯護人於法院調查證據時，知被告以外之人於審判外之陳述不得為證
    據之情形，而未於言詞辯論終結前聲明異議者，視為同意作為證據，刑事訴訟法
    第一百五十九條之五第二項定有明文。查本件被告及指定辯護人對於證人乙○○
    上開於審判外之陳述，並未於言詞辯論終結前聲明異議，依刑事訴訟法第一百五
    十九條之五第二項之規定，視為同意作為證據。且本院審酌該證人言詞陳述作成
    時並非在非自由意志之情況下所為之陳述，認該言詞陳述適當，依同條第一項之
    規定，自得為證據。另被害人戊○○之指述係陳述其親身體驗之被害經過，並非
    傳聞證據，縱令其未依法接受交互詰問，仍符合直接審理及言詞審理原則，亦具
    有證據能力。均併此敘明。
三、按刑法第三百二十九條之準強盜罪，非以傷人為當然之手段，若具有普通傷害故
    意，且發生普通傷害結果，自應另負普通傷害罪責，合先說明。本件被告於夜間
    侵入住宅竊盜未遂，因脫免逮捕，而當場施以強暴，依刑法第三百二十九條之規
    定，自應以強盜論。又因其犯強盜罪，而有同法第三百二十一條第一項第一款之
    於夜間侵入住宅之情形，是核其所為，係犯刑法第三百三十條第二項、第一項之
    加重強盜未遂罪及同法第二百七十七條第一項之普通傷害罪。至其所犯之上開二
    罪間，係一行為所觸犯，應依想像競合犯之規定從一重之加重強盜未遂罪處斷。
    又前開住宅落地鋁門之地面銅條軌道僅約二公分高，且前開落地鋁門門鎖遭被告
    開啟後門鎖只是鬆掉，還可以用原來的鑰匙打開等情，業據證人乙○○於原審審
    理時結證明確（見原審卷第六九頁、第七五頁），則開啟前開鋁門後並不須踰越
    即可進入前開住宅內，且前開落地鋁門門鎖並未毀壞、仍具正常功能，已如前述
    ，是被告並不成立毀越門扇竊盜罪。公訴人就被告加重強盜未遂部分，認為係犯
    同法第三百二十一條第一項第一款、第二款之加重竊盜罪，起訴法條尚有未洽，
    惟兩罪之基本事實相同，自應予以變更其起訴法條。另被告前曾因違反毒品危害
    防制條例案件，經台灣彰化地方法院判處有期徒刑六月確定，於九十一年四月二
    十六日執行完畢，有台灣台中地方法院檢察署刑案資料查註紀錄表及台灣高等法
    院被告全國前案紀錄表等各一份足按，其於受有期徒刑執行完畢，五年內再犯本
    案有期徒刑以上之罪，為累犯，應依法加重其刑。又被告雖著手於夜間侵入住宅
    竊盜行為之實施，惟未生竊得財物之結果，其竊盜既屬未遂階段，其加重強盜部
    分，自亦屬未遂階段，並依刑法第二十六條前段之規定減輕其刑，且與前開累犯
    加重規定，先加後減之。原審變更起訴法條後，適用刑法第二百七十七條第一項
    、第三百三十條第二項、第一項（原判決論結欄贅引第三百二十九條）、第五十
    五條、第四十七條、第二十六條前段、第三十八條第一項第二款、罰金罰鍰提高
    標準條例第一條前段，並審酌被告不思以正當方法賺取財物，為貪取他人之財物
    而以夜間侵入他人住宅之手段，竊取他人財物欲圖不勞而獲，於事跡敗露將遭逮
    捕之際，猶施強暴行為傷害他人身體，犯罪手段難謂平和，不僅對告訴人身體造
    成傷害，更嚴重危害告訴人免於恐懼之自由及居家安寧，惡性非輕，犯後復否認
    犯行、未見悔意，惟告訴人尚未受有財物之損失等一切情狀，量處被告有期徒刑
    四年，以示懲儆。又被告用以甩向、丟向告訴人並致告訴人受傷之未扣案上開腳
    踏車一輛（如偵查卷第二七頁之相片所示），係屬被告所有，業據被告陳明在卷
    （見原審卷第七四頁），且為供犯罪所用之物，並依法宣告沒收之。另說明被告
    著手行竊時用以照明之未扣案打火機一個，雖為被告所有並供犯罪所用之物，惟
    已經被告丟棄，亦據被告陳明在卷，為免將來執行發生困難，故不予宣告沒收。
    又被告所持將前開住宅已上鎖之落地鋁門門鎖開啟之未扣案不明工具一支，尚無
    證據證明係屬違禁物或屬被告所有，亦不予宣告沒收，認事用法核無違誤，量刑
    亦妥適。被告上訴意旨仍執前詞否認犯罪，並無理由，應予駁回。
四、據上論結，應依刑事訴訟法第三百六十八條，判決如主文。
本案經檢察官己○○到庭執行職務。
中      華      民      國      九十四      年      三     月     一    日
                                    臺灣高等法院臺中分院刑事第八庭
                                          審判長法  官  羅  得  村
                                                法  官  陳  毓  秀
                                                法  官  劉  榮  服
右正本證明與原本無異。
如不服本判決應於收受送達後十日內向本院提出上訴書狀，其未敘述上訴之理由者並
得於提起上訴後十日內向本院補提理由書（均須按他造當事人之人數附繕本）。
                                                書記官  周  巧  屏
中      華      民      國      九十四   年      三       月     二     日
附錄本案論罪科刑法條全文：
刑法第三百二十九條
竊盜或搶奪，因防護贓物、脫免逮捕或湮滅罪證，而當場施以強暴脅迫者，以強盜論
。
刑法第三百三十條
犯強盜罪而有第三百二十一條第一項各款情形之一者，處七年以上有期徒刑。
前項之未遂犯罰之。
刑法第二百七十七條第一項
傷害人之身體或健康者，處三年以下有期徒刑、拘役或一千元以下罰金。        Ｉ
